臺灣高雄地方法院刑事判決　　　　　　　100年度易字第975號
公　訴　人　臺灣高雄地方法院檢察署檢察官
被　　　告　谷瑞蓮
上列被告因詐欺案件，經檢察官提起公訴（100年度偵字第10854
號），嗣因被告就被訴事實為有罪之陳述，經本院告知簡式審判
程序意旨，並聽取公訴人及被告之意見後，本院合議庭裁定由受
命法官獨任依簡式審判程序審理，判決如下：
    主  文
谷瑞蓮幫助犯詐欺取財罪，處拘役伍拾日，如易科罰金，以新臺
幣壹仟元折算壹日。
    事  實
一、谷瑞蓮可預見將自己名義申請之行動電話門號提供予他人使
    用將幫助他人實施詐欺犯行，仍基於縱有人以其行動電話門
    號實施詐欺犯行亦不違背其本意之幫助故意，於民國98年11
    月6 日某時許，在位於屏東縣屏東市○○路111 號之震旦電
    信屏東廣南店申辦威寶電信門號0000000000號之行動電話後
    ，旋將上開門號當場交付予真實姓名年籍不詳之成年女子及
    其所屬之詐欺集團成年成員使用。而該詐欺集團之成年成員
    取得上開門號後，為測試另由同具幫助詐欺犯意之陳志仁於
    98年12月25日在嘉義地區某不詳地點提供予該詐欺集團之門
    號0000000000號行動電話可否使用（陳志仁此部分所涉幫助
    詐欺犯行，業經臺灣嘉義地方法院以100年度嘉簡字第473號
    判決判處有期徒刑4 月在案），乃於98年12月28日上午8 時
    54分許，先以不詳號碼之電話將上開門號0000000000號行動
    電話向威寶電信客服中心申請掛失，再於同日上午10時2 分
    許，以谷瑞蓮所提供之門號0000000000號行動電話向該客服
    中心申請將上開門號0000000000號行動電話復話。嗣該詐騙
    集團之成年成員確認上開門號0000000000號行動電話得以使
    用後，即基於共同意圖為自己不法所有之犯意聯絡，於如附
    表所示之時間，以如附表所示之方式向如附表所示之吳偉峻
    等人施用詐術，致其等陷於錯誤，而分別將各如附表所示之
    款項匯至如附表所示之各該帳戶內，旋遭提領一空，嗣吳偉
    峻等人發覺有異，報警處理，始循線查悉上情。
二、案經臺灣嘉義地方法院檢察署檢察官自動檢舉呈請臺灣高等
    法院檢察署令轉臺灣高雄地方法院檢察署檢察官偵查起訴。
    理  由
一、本件被告谷瑞蓮所犯係死刑、無期徒刑、最輕本刑為3 年以
    上有期徒刑以外之罪，其於準備程序就被訴事實為有罪之陳
    述，經本院告知簡式審判程序之旨，並聽取其與檢察官之意
    見後，認無不得或不宜改依簡式審判程序進行之情事，依刑
    事訴訟法第273 條之1 第1 項規定，裁定由受命法官獨任進
    行簡式審判程序，合先敘明。
二、上開犯罪事實，業據被告谷瑞蓮於本院審理中坦承不諱，復
    有門號0000000000行動電話服務申請書、威寶電信99年8 月
    23日傳真函、電話申設人資料查詢、臺灣嘉義地方法院100
    年度嘉簡字第473 號刑事判決各1 份在卷可稽（見本院二卷
    第31、36至38頁、偵四卷第3 、14頁），足徵被告之上開任
    意性自自核與事實相符，堪以採信。本案事證明確，被告犯
    行洵堪認定。
三、按刑法上之幫助犯，係對於犯罪與正犯有共同之認識，而以
    幫助之意思，對於正犯資以助力，且未參與實施犯罪之行為
    者而言（最高法院75年度台上字第1509號、84年度台上字第
    5998號、88年度台上字第1270號判決參照）。準此，被告谷
    瑞蓮雖將上開行動電話門號交付真實姓名年籍不詳之成年女
    子所屬之詐騙集團成年成員使用，使該集團之成年成員得藉
    以測試其等供詐騙使用之門號0000000000號行動電話可否使
    用，進而基於詐欺取財之犯意對被害人等施以詐術，致使被
    害人等陷於錯誤而為財物之交付並受有財產損害，惟被告僅
    單純提供門號供人使用，尚非參與詐騙集團實施犯罪構成要
    件之行為，應認純係出於幫助之意思而提供助力，揆諸前開
    說明，當屬幫助犯，是核被告所為，係犯刑法第30條第1 項
    前段、第339 條第1 項之幫助詐欺取財罪。又被告既未實際
    參與詐騙集團之詐欺犯罪，其所犯情節較正犯輕微，爰依刑
    法第30條第2 項之規定，減輕其刑。被告以一行為，幫助詐
    騙集團詐騙如附表所示之被害人，為一行為觸犯數罪名之同
    種想像競合犯（參見最高法院98年度臺非字第30號、97年度
    臺非字第566 號判決、臺灣高等法院暨所屬法院96年法律座
    談會刑事類提案第7 號問題（二）研討結果），應依刑法第
    55條，從一情節較重之幫助詐欺取財罪處斷。爰審酌被告提
    供上開行動電話門號供實際遂行詐欺犯罪者測試其等供詐騙
    行為所用之門號0000000000號行動電話可否使用，使該詐騙
    集團得以遂行騙取被害人等財物之犯行，不惟造成被害人等
    之損失，亦影響社會安定，增加被害人等尋求救濟之困難，
    並使犯罪之追查趨於複雜，且其迄未與被害人等達成和解，
    賠償彼等所受損失，實無足取；惟考量詐欺集團成年成員所
    詐得之金額共為19,650元，金額尚非甚鉅，且被告亦非實際
    獲取詐得款項之人，另斟酌被告違犯本案之動機、犯罪情節
    等一切情狀，量處如主文所示之刑，並諭知如主文所示之易
    科罰金折算標準，以示懲儆。
據上論斷，應依刑事訴訟法第273 條之1 第1 項、第284 條之1
、第299 條第1 項前段，刑法第30條、第339 條第1 項、第55條
、第41條第1 項前段，刑法施行法第1 條之1 ，判決如主文。
本案經檢察官陳筱茜到庭執行職務。
中    華    民    國   100    年    8     月    18    日
                  刑事第十五庭  法  官  許勻睿
以上正本證明與原本無異。
如不服本判決應於收受送達後10日內向本院提出上訴書狀，並應
敘述具體理由；如未敘述上訴理由者，應於上訴期間屆滿後20日
內向本院補提理由書（均須按他造當事人之人數附繕本）「切勿
逕送上級法院」。
中    華    民    國    100    年    8    月    19    日
                                書記官  王芷鈴
┌────────────────────────────────────────┐
│附表                                                                            │
├──┬──────┬───┬──────────────────────────┤
│編號│   時  間   │被害人│           詐  騙  方  法                           │
│    │  （民國）  │      │          （金額：新臺幣）                          │
├──┼──────┼───┼──────────────────────────┤
│ 1  │98年12月27日│吳偉峻│由該詐騙集團成年成員在露天拍賣網站佯裝販賣耳機，並以│
│    │            │      │門號0000000000號行動電話為聯絡電話，致吳偉峻於98年12│
│    │            │      │月27日某時許與上開門號電話聯絡後陷於錯誤，依該詐騙集│
│    │            │      │團成年成員指示，匯款2,000 元至鍾哲銘所申設華南商業銀│
│    │            │      │行苗栗分行帳號000000000000號華南商業銀行苗栗分行帳戶│
│    │            │      │（鍾哲銘所涉幫助詐欺取財犯嫌，業經臺灣苗栗地方法院以│
│    │            │      │99年度易字第609 號判決判處有期徒刑3 月確定）。      │
├──┼──────┼───┼──────────────────────────┤
│ 2  │98年12月28日│蕭百宏│由該詐騙集團成年成員在露天拍賣網站佯裝販賣泡腳機，並│
│    │            │      │以門號0000000000號行動電話為聯絡電話，致蕭百宏於98年│
│    │            │      │12月28日某時許與上開門號電話聯絡後陷於錯誤，依該詐騙│
│    │            │      │集團成年成員指示，匯款3,800 元至不知情之馮德華所申設│
│    │            │      │新光商業銀行臺中分行帳號0000000000000 號帳戶（馮德華│
│    │            │      │所涉幫助詐欺取財犯嫌，業經臺灣高雄地方法院檢察署檢察│
│    │            │      │官以99年度偵字第13267 號為不起訴處分確定）。        │
├──┼──────┼───┼──────────────────────────┤
│ 3  │98年12月29日│簡嘉玉│由該詐騙集團成年成員在露天拍賣網站佯裝販賣奶粉，並以│
│    │            │      │門號0000000000號行動電話為聯絡電話，致簡嘉玉於98年12│
│    │            │      │月29日某時許與上開門號電話聯絡後陷於錯誤，依該詐騙集│
│    │            │      │團成年成員指示，於98年12月30日某時許匯款13,850元至錢│
│    │            │      │家進所申設中華郵政股份有限公司湖口郵局帳號0000000000│
│    │            │      │070 號帳戶（錢家進所涉幫助詐欺取財犯嫌，業經臺灣新竹│
│    │            │      │地方法院以99年度竹簡字第247 號判決判處有期徒刑3 月確│
│    │            │      │定）。                                              │
└──┴──────┴───┴──────────────────────────┘
附錄論罪科刑法條
中華民國刑法第339條
（普通詐欺罪）
意圖為自己或第三人不法之所有，以詐術使人將本人或第三人之
物交付者，處 5 年以下有期徒刑、拘役或科或併科 1 千元以下
罰金。
以前項方法得財產上不法之利益或使第三人得之者，亦同。
前2 項之未遂犯罰之。